臺灣嘉義地方法院民事判決
                               111年度嘉簡字第502號
原      告  王美華  

被      告  陳明哲  

上列當事人間請求遷讓房屋等事件，本院於民國111年10月18日
言詞辯論終結，判決如下：
    主    文
被告應將門牌號碼嘉義市○區○○○路000號房屋騰空遷讓返還予原
告。
被告應給付原告新臺幣70,000元，並自民國111年10月5日起至遷
讓前項房屋之日止，按月給付原告新臺幣7,000元。
訴訟費用新臺幣1,000元由被告負擔。
本判決得假執行。
    事實及理由
壹、程序方面：
一、按訴狀送達後，原告不得將原訴變更或追加他訴。但擴張或
    減縮應受判決事項之聲明者，不在此限，民事訴訟法第255
    條第1項第3款定有明文。本件原告原起訴請求：「㈠被告應
    將門牌號碼嘉義市○區○○○路000號房屋騰空遷讓返還被告。㈡
    被告應給付原告新臺幣（下同）70,000元，並自民國110年8
    月1日起至遷讓房屋之日止，按月給付原告7,000元。」嗣於
    111年8月2日言詞辯論期日變更訴之聲明第二項為：「㈡被告
    應給付原告70,000元，及自本次言詞辯論筆錄繕本送達被告
    之日起至遷讓房屋之日，按月給付原告7,000元。」核原告
    所為訴之聲明變更，係減縮應受判決事項之聲明，合於前開
    規定，應予准許。
二、被告經合法通知，未於言詞辯論期日到場，核無民事訴訟法
    第386條所列各款情形，爰依原告之聲請，由其一造辯論而
    為判決。
貳、實體方面：
一、原告主張：原告於102年間將配偶即訴外人陳郡福所有門牌
    號碼嘉義市○區○○○路000號未辦保存登記房屋（稅籍編號Z00
    000000000，下稱系爭房屋）出租與被告，兩造於102年7月1
    日簽立房屋租賃契約書（下稱系爭租約），約定租賃期間自
    102年7月1日起至105年7月1日止，於每月10日前給付租金新
    臺幣（下同）7,500元，押租金15,000元。系爭租約期滿後
    被告繼續承租房屋，兩造未重新簽立新租約，視為以不定期
    限繼續租約，租金亦合意調整為每月7,000元。被告原先於1
    03年8月及9月份應繳之租金已將押租金15,000元抵償完畢。
    詎被告自110年8月起即未付租金，至111年5月止共積欠10個
    月租金合計70,000元，迄今尚未給付。爰當庭向被告為終止
    不定期限租約之意思表示，並請求被告給付積欠之10個月租
    金70,000元，及自終止系爭租約後，被告繼續占用系爭房屋
    按月給付相當於租金7,000元之不當得利，依系爭租約及不
    當得利之法律關係，提起本件訴訟。並聲明：㈠如主文第1、
    2項所示。㈡願供擔保，請准宣告假執行。
二、被告方面：未於言詞辯論期日到場，亦未提出書狀作任何聲
    明或陳述。
三、本院得心證之理由：
　㈠原告主張之事實，業據其提出與其所述相符之房屋租賃契約
    書、存證信函及郵件回執、111年房屋稅及地價稅繳款書、
    土地所有權狀影本、身分證影本為證（本院卷第13至41、81
    至95、101至108頁），而被告已於相當時期受合法通知，既
    於言詞辯論期日不到場，亦未提出答辯書狀為爭執，自堪信
    原告之主張為真實可採。
　㈡按稱租賃者，謂當事人約定，一方以物租與他方使用收益，
    他方支付租金之契約；承租人應依約定日期，支付租金；租
    賃期限屆滿後，承租人仍為租賃物之使用收益，而出租人不
    即表示反對之意思者，視為以不定期限繼續契約；民法第42
    1條第1項、第439條前段、第451條分別定有明文。查原告主
    張兩造訂有系爭租約，系爭租約繼續到期後，被告繼續承租
    ，未另訂新書面租約，原告未為反對之意思，兩造合意將租
    金調整為每月7,000元，有系爭租約可證，揆諸前開說明，
    則兩造間就系爭租約屆滿後，已成立不定期限租約關係，是
    被告既未給付自110年8月起至111年5月止共10個月租金合計
    70,000元，則原告請求被告給付積欠租金70,000元，自屬有
    據，應予准許。
　㈢再按租賃定有期限者，其租賃關係，於期限屆滿時消滅；未
    定期限者，各當事人得隨時終止契約；承租人於租賃關係終
    止後，應返還租賃物，民法第450條第1項、第2項前段、第4
    55條前段分別定有明文。查原告於111年8月2日言詞辯論期
    日當庭為終止租約之意思表示，佐以被告戶籍地設於系爭房
    屋，原告自陳於111年4月至系爭房屋換鎖，被告已無法進入
    等語（本院卷第123頁），則該言詞辯論筆錄繕本應認於111
    年10月4日對被告發生送達效力（111年9月14日公示送達，
    經20日發生送達效力，本院卷第115頁)，堪認系爭租約已經
    原告終止。從而，原告依上開規定請求被告將系爭房屋騰空
    遷讓返還予原告，即有理由，應予准許。
　㈣按無法律上原因占有他人之房屋，可能獲得相當於租金之利
    益，並致房屋所有權人受有同額之損害，此為社會通常之觀
    念，房屋所有權人自得依不當得利之法則，請求占有人返還
    相當於租金之利益（最高法院61年台上字第1695號判決要旨
    參照）。被告於系爭租約之法律關係終止後，即負有搬遷返
    還系爭房屋之義務，其未返還系爭房屋，核屬受有無權占有
    系爭房屋之利益，致原告受有相當於租金之損害，故原告主
    張依系爭租約約定之租金額7,000元為計算標準，請求被告
    自111年8月2日言詞辯論筆錄繕本送達翌日即111年10月5日
    起至遷讓系爭房屋之日止，按月給付相當於房屋租金7,000
    元之不當得利，為有理由，應予准許。　
四、綜上所述，原告依終止系爭租約及不當得利之法律關係，請
    求被告騰空遷讓返還系爭房屋予原告，並請求給付積欠之10
    個月租金70,000元，並請求自租約終止翌日即111年10月5日
    起至遷讓房屋之日止，按月給付原告7,000元，為有理由，
    應予准許。
五、本判決係就民事訴訟法第427條第2項第1款訴訟適用簡易程
    序所為被告敗訴之判決，爰依同法第389條第1項第3款之規
    定，依職權宣告假執行。原告陳明願供擔保，請准宣告假執
    行，無非係促請本院依職權為假執行之發動，自無為准駁諭
    知之必要。
六、訴訟費用負擔之依據：民事訴訟法第78條。
中　　華　　民　　國　　111 　年　　10 　月　　27　　日
                  臺灣嘉義地方法院嘉義簡易庭
                                  法  官  羅紫庭
以上正本係照原本作成。
如對本判決上訴，須於判決送達後20日內向本庭（嘉義市文化路
308之1號）提出上訴狀（均須按他造當事人之人數附繕本）。如
委任律師提起上訴者，應一併繳納上訴審裁判費。
中　　華　　民　　國　　111 　年　　10　　月　　27　　日
                                  書記官  江柏翰